臺灣臺中地方法院刑事判決
110年度訴字第888號
公  訴  人  臺灣臺中地方檢察署檢察官
被      告  林冠宏


上列被告因妨害自由等案件，經檢察官提起公訴（109年度偵字
第20153號、109年度少連偵字第355號），本院判決如下：
    主    文
乙○○犯恐嚇危害安全罪，處拘役伍拾伍日，如易科罰金，以新臺
幣壹仟元折算壹日。
    犯罪事實
一、乙○○（另涉犯重利、加重重利等罪嫌部分，經臺灣臺中地方
    檢察署檢察官另為不起訴處分) 與己○○間有債務糾紛，遂於
    民國108年12月11日15時許，與簡廷安、葉益勝、丙○○(上開
    3人涉犯加重重利罪嫌部分，另經臺灣臺中地方檢察署檢察
    官為不起訴處分) 一同前往己○○位於臺中市○○區○○路00號5
    樓之居處向己○○索討欠款，惟己○○避不而不出，乙○○遂基於
    恐嚇他人危害安全之犯意，向己○○恫稱：趕快開門，不要再
    躲了，如果踹門你會很難看等語，而以此加害生命、身體之
    方式恐嚇己○○，致使己○○心生畏懼不敢開門，足生危害於己○○安全。嗣乙○○竟基於毀損之犯意，將該處大門踹開，致該
    處大門之門板凹陷、門鎖故障而不堪使用，足生損害於己○○
    （毀損部分經撤己○○撤回告訴，由本院不另為不受理之諭知
    ，詳如後述）。
二、案經移送臺灣臺中地方檢察署檢察官偵查起訴。
    理    由
一、證據能力：
  ㈠按被告以外之人於審判外之陳述，雖不符刑事訴訟法第159條
    之1至第159條之4之規定，而經當事人於審判程序同意作為
    證據，法院審酌該言詞陳述或書面陳述作成時之情況，認為
    適當者，亦得為證據，刑事訴訟法第159條之5第1項定有明
    文。查，本判決認定事實所引用被告以外之人於審判外之供
    述證據，檢察官及被告乙○○於本院審理時均同意作為證據（
    見本院卷第342至344頁），本院審酌各該證據作成時之情況
    ，並無違法不當或證明力明顯過低之瑕疵，亦認以之作為證
    據應屬適當，是依刑事訴訟法第159條之5規定，均有證據能
    力。
  ㈡本判決認定事實所引用之非供述證據，與本案均有關連性，
    亦無證據證明係實施刑事訴訟程序之公務員以不法方式所取
    得，依刑事訴訟法第158條之4反面解釋，當有證據能力；本
    院亦已於審理時依法踐行調查證據程序，自得為本院判斷之
    依據。
二、認定犯罪事實所憑證據及理由：
　　訊據被告乙○○固坦承於前開時間，有至被害人己○○上開居處
    追討債務，並以腳踹壞被害人己○○住處之大門，惟矢口否認
    有何恐嚇之犯行，辯稱：伊沒有對被害人講「趕快開門，不
    要再躲了，如果踹門你會很難看」等話語恐嚇被害人，伊只
    是說你欠錢出來談一談就好等語。惟查：
  ㈠被告確有於前揭時、地，對被害人己○○叫囂「趕快開門，不
    要再躲了，如果踹門你會很難看」等言語，業據證人即被害
    人己○○於警詢、偵查及本院審理中證述明確，被害人己○○於
    警詢中證稱：108年12月11日下午，被告帶他老婆、簡廷安
    及綽號義盛（音同）等人到臺中市○○區○○路00號5樓，他們
    到後便言語恐嚇若不要開門要對我不利，我因為害怕所以沒
    有開門，他們便用腳踹門，後來鄰居也有報案等語（見大甲
    分局警卷第7頁）；復於本院審理時證稱：因為我向乙○○借
    錢，但無力償還，乙○○有打電話給我，我沒有接，之後他們
    三個人就到我的住處跟我要錢；被告在踢門之前，有說「你
    再不開門，等下踢開你會很難看」等語（見本院卷第336至3
    39頁）；核與當天由被告邀集共同前往被害人己○○上開居處
    催討債務之葉益勝、簡廷安之證述相符，證人即當日在場之
    葉益勝於警詢中證稱：108年12月11日當天是被告用LINE打
    電話叫伊，由被告指揮分配，己○○的大門是被告所損壞的，
    其他人都沒有動手等語（大甲分局警卷第323至324頁），復
    於偵查中證稱：當天伊有聽到被告對己○○說「趕快開門不要
    躲了，如果踹門你會很難看」這句話（見109年度他字第755
    號卷三第148頁）；另證人即當日在場之簡廷安亦於偵查中
    證稱：108年12月11日伊與被告、丙○○及葉益勝到被害人己○○太平區的居住處要債；當天到了被害人己○○的居處後，被
    告有將門踹門，並跟被害人己○○說趕快開門不要再躲，如果
    踹門你會很難看；伊有叫被告不踹，但被告說不踹門，被害
    人己○○不會出來等語（見109年度他字卷第320頁）。可見證
    人葉益勝、簡廷安上開證述，核與被害人己○○之指述相符，
    足認為真實。至被告空言否認，要無足採。
  ㈡按刑法第305條之恐嚇罪，所稱以加害生命、身體、自由、名
    譽、財產之事，恐嚇他人者，係指以使人生畏怖心為目的，
    而通知將加惡害之旨於被害人而言。所謂「加害」，並不以
    言詞為限，包括身體之動作、語氣、表情等一切足以使人心
    生畏佈之強暴、脅迫行為在內。且恐嚇者，亦僅以通知加害
    之事使人恐佈為已足，不必果有加害之意思，更不須有實施
    加害之行為。蓋恐嚇罪之判斷重點，實係在於被告之行為是
    否足以使人心生畏懼，致危害安全。至於危害通知之方法，
    亦無限制，無論明示之言語、文字、動作或暗示其如不從將
    加危害，苟已足使對方理解其意義之所在，並足以影響其意
    思之決定與行動自由者均屬之。至於被害人是否心生畏懼，
    亦應本於社會客觀經驗法則以為判斷基準（最高法院52年台
    上字第751號、75年度台上字第5480號、81年度台上字第867
    號判決要旨參照）。基此，被告之言語、舉動等，是否屬於
    惡害通知，尚須審酌其為該言語、舉動等之前因、背景，主
    客觀全盤情形為斷，不得僅由被害人採取片斷，及僅憑被害
    人主觀認定是否心生畏怖，即據以認定其是否構成恐嚇罪。
    查：
　⒈被害人己○○於警詢中證稱：108年12月11日下午，被告帶他老
    婆、簡廷安及綽號義盛（音同）等人到臺中市○○區○○路00號
    5樓，他們到後便言語恐嚇若不要開門要對我不利，我因為
    害怕所以沒有開門，他們便用腳踹門，後來鄰居也要報案等
    語（見大甲分局警卷第7頁）；復於本院審理時證稱：因為
    我向乙○○借錢，但無力償還，乙○○有打電話給我，我沒有接
    ，之後他們三個人就到我的住處跟我要錢；被告在踢門之前
    ，有說「你再不開門，等下踢開你會很難看」，當時我和我
    女朋友在房間內，我女友林美蕙很害怕等語（見本院卷第33
    7至339頁）。
　⒉證人即被害人己○○上開居處隔壁之鄰居甲○○亦於本院審理時
    證稱：其當時有用門號0000-000000的手機號碼報案；其是
    住在告訴人上開住居的隔壁，當天爭吵時間太長，而且有造
    成聲響，租屋處的門是鐵或鋁的那種，其與女友當天休假在
    房間內休息，突然聽到爭吵及踹門的聲音，其根本不認識在
    庭的被告及告訴人，其就報警，因為其住在旁邊，其女朋友
    當時已經嚇到哭了，其想等一下可能就結束了，但是時間有
    點長，其就立即打電話報警，請警察來協助，並通知房東上
    來，房東跟其說既然你報警了，就交給警察處理，等警察到
    達現場，其才打開門出來；其有聽到踹門的聲意，不知道是
    人去踹門還是用腳或其他東西，因為其和女友在房間內看不
    到，遇到這種事情，其等看不到的東西一定會害怕，所以當
    下就直接報警，等警察到場，其開門稍微看了一下，門已經
    變形了；當下也有聽到踹門及有人叫囂的聲音等語（見本院
    卷第340至342頁）。
　⒊綜上可知，被告當日於被害人居處大門外對被害人恫稱「趕
    快開門，不要再躲了，如果踹門你會很難看」之言詞，就該
    語句客觀上觀之，確實寓有尋釁、教訓被害人，而具有加惡
    害於被害人之生命、身體之意，且已使在該處房間內之被害
    人及其女友均因此感到害怕，甚且連住在被害人隔壁之證人
    甲○○之女友亦因被告之舉動（包含叫囂、踹門）而嚇哭，證
    人甲○○並報警處理，足證任何人於案發時聽聞被告上開言語
    ，客觀上確足使人心生畏怖，以致被恐嚇之人之生活、心理
    俱將陷於危險不安之境無疑，要屬恐嚇之言詞，至為顯明，
    故被害人己○○於警詢中證稱其因此心生畏懼等情，洵屬有據
    ；而以被告為70年次之成年人，已有相當之社會經歷，可知
    其上開言語會使被害人心生畏怖，而達迫使被害人出面之目
    的，故其主觀上當有恐嚇之故意甚明。至被害人己○○雖於本
    院審理時證稱其聽到被告講這句話時，不會害怕等語（見本
    院卷第339頁），而為其未心生畏懼之證述，然考量被告於
    本案發生後，業已與被害人成立調解，賠償被害人所受損害
    ，被害人並已於110年11月30日具狀向本院聲請撤回告訴，
    不願追究之意，有被害人提出之聲請撤回告訴狀在卷可參（
    見本院卷第225頁），從而，被害人於本院審理始翻異前詞
    ，證稱不會害怕云云，應係事過境遷，所為迴護之語，並非
    可信，要難據被告有利之認定。
　㈢綜上，本案事證已臻明確，被告犯行堪以認定，應依法論科
    。　
三、論罪科刑：
　㈠按刑法上所謂犯罪行為之高度行為吸收低度行為、後行為吸
    收前行為或實害行為吸收危險行為等吸收關係，而不另就低
    度行為、前行為或危險行為論罪，係以高度行為、後行為或
    實害行為等經論罪為前提，倘高度行為、後行為或實害行為
    等因欠缺訴追條件或不能證明被告犯罪而未予論罪，自不生
    吸收關係，仍應就被告被訴之所謂低度行為、前行為或危險
    行為等予以裁判(最高法院107年度台上字第4799號判決意旨
    參照）。經查，本件被告被訴實害行為之毀損部分，因告訴
    人撤回告訴，已欠缺訴追條件，而應不另為公訴不受理之諭
    知(如後述)，揆諸前揭說明可知，被告被訴之危險行為即恐
    嚇行為與實害之毀損行為，已不生吸收關係，仍應就被告被
    訴之恐嚇行為予以論罪科刑，先予敘明。
　㈡又被告行為後，刑法第305條業於108年12月25日經總統公布
    修正施行，並自同年月27日起生效。修正前刑法第305條之
    法定刑原規定「處2年以下有期徒刑、拘役或300元以下罰金
    」，其中罰金刑依刑法施行法第1條之1第1項、第2項前段規
    定，換算後為新臺幣（下同）9,000元，修正後則規定「處2
    年以下有期徒刑、拘役或9,000元以下罰金」，由前可知，
    此次修正之目的，係將原本必須援引刑法施行法第1條之1第
    2項而提高一定倍數後之罰金數額，直接明定於刑法分則之
    個別條文中，從而省卻迂迴適用法律之繁瑣與不便，實質上
    並未變更此一犯罪類型之應刑罰性及其法律效果。是以此部
    分條文之修正，僅係將原有錯綜之法律規定化繁為簡，核與
    單純之文字修正無異，尚無關於有利或不利於行為人之情形
    ，自不生新舊法比較之問題，而應依一般法律適用原則，逕
    行適用裁判時法。
  ㈢核被告所為，係犯刑法305 條之恐嚇危害安全罪。
　㈣爰以行為人之責任為基礎，審酌被告因與被害人間之債務糾
    紛，不知理性溝通解決，竟以言詞恫嚇被害人，所為自無可
    取，且被告雖於本案犯後與被害人成立調解，賠償被害人新
    臺幣（下同）3萬元以彌補其所受損害，猶仍於審理中空言
    否認犯行，飾詞卸責，難認已有悔意，並考量被告之犯罪動
    機、目的、手段，及被告於本院自陳之教育智識程度、職業
    及家庭經濟生活狀況（見本院卷第350頁）等一切情狀，量
    處如主文所示之刑，並諭知易科罰金之折算標準，以示懲儆
    。
四、不另為公訴不受理之諭知部分：
  ㈠公訴意旨略以：被告乙○○基於毀損之犯意，於前揭時地，用
    腳將告訴人己○○住處大門踹開，致該處大門之門板凹陷、門
    鎖故障而不堪使用，足生損害於告訴人己○○，因認被告乙○○
    另涉犯刑法第354條之毀損罪嫌等語。
  ㈡按告訴乃論之罪，告訴人於第一審辯論終結前，得撤回其告
    訴；又告訴經撤回者，法院應諭知不受理之判決，刑事訴訟
    法第238條第1項及第303條第3款分別定有明文。
  ㈢經查，被告被訴毀棄損壞告訴人住處大門部分，經檢察官提
    起公訴，認涉犯刑法第354條之毀損罪，依同法第357條之規
    定須告訴乃論。茲因被告與告訴人業已成立調解，告訴人已
    於110年11月30日具狀撤回本案告訴，有告訴人之撤回告訴
    聲請狀可稽（見本院卷第225頁），揆諸前開說明，此部分
    本應為公訴不受理之判決，惟因公訴意旨認被告此部分之毀
    損犯行與前揭論罪科刑之恐嚇罪部分，有實害犯吸收危險犯
    之實質上一罪關係，爰就此毀損罪部分，不另為公訴不受理
    之諭知，併此敘明。
據上論斷，應依刑事訴訟法第299條第1項前段，刑法第305條、
第41條第1項前段，刑法施行法第1條之1第1項，判決如主文。
本案經檢察官戊○○提起公訴，檢察官丁○○到庭執行職務。
中　　華　　民　　國　　111 　年　　5 　　月　　25　　日
                  刑事第八庭  審判長法  官  高思大
　　　　　　　　　                  法  官  陳鈴香
                    　　　　　　　　法  官  江文玉
以上正本證明與原本無異。
如不服本判決應於收受判決後20日內向本院提出上訴書狀，並應
敘述具體理由；其未敘述上訴理由者，應於上訴期間屆滿後20日
內向本院補提理由書（均須按他造當事人之人數附繕本）「切勿
逕送上級法院」。
告訴人或被害人如不服判決，應備理由具狀向檢察官請求上訴，
上訴期間之計算，以檢察官收受判決正本之日起算。
                                    書記官  黃珮華
中　　華　　民　　國　　111 　年　　5 　　月　　25　　日
附錄論罪科刑法條
中華民國刑法第305條
以加害生命、身體、自由、名譽、財產之事恐嚇他人，致生危害
於安全者，處2年以下有期徒刑、拘役或9千元以下罰金。